【裁判字號】    95,台上,7092
【裁判日期】    951221
【裁判案由】    強盜
【裁判全文】
最高法院刑事判決            九十五年度台上字第七０九二號
上  訴  人  甲○○
上列上訴人因強盜案件，不服台灣高等法院台中分院中華民國九
十三年三月二十六日第二審更審判決（九十三年度上更(一)字第三
七號，起訴案號：台灣南投地方法院檢察署九十年度偵字第三九
三五號、九十一年度偵字第八七號），提起上訴，本院判決如下
：
    主  文
原判決撤銷，發回台灣高等法院台中分院。
    理  由
本件原判決以上訴人甲○○之上訴已逾十日之法定上訴期間，顯
已違背法律上之程式，因而駁回上訴人在第二審之上訴，固非無
見。
惟查：上訴期間自送達判決後起算，係指經有合法之送達者而言
，如該項判決並非合法送達，祇能以受送達人實際接受判決時為
起算上訴期間之標準。又判決書送達於本人以外之人，如其人未
經陳明為送達代收人，又非其他法定應受送達之人，不能視為送
達於本人，從而本人之上訴期間，應以其本人實際收受判決之翌
日起算。至「送達於住、居所、事務所或營業所不獲會晤應送達
人者，得將文書付與有辨別事理能力之同居人或受僱人」，為民
事訴訟法第一百三十七條第一項所明文規定；此項規定依刑事訴
訟法第六十二條於刑事訴訟程序，亦在準用之列。其所稱「同居
人」，係指與應受送達人居住在一處，且繼續的為共同生活者，
方為相當。若僅同幢房屋居住，或住址雖在同一處所，但早已分
戶，事實上各自生活者，縱有親屬關係，仍不能認係共同生活之
同居人。查本件第一審判決書係交由黃古山收受，並非甲○○本
人，此有送達證書可稽（見第一審卷第三五八頁）。原判決雖以
上訴人與黃古山均設籍於彰化縣福興鄉○○村○○街三八號，並
依證人黃古山所證「被告的母親是我叔叔的女兒」、「（我）是
（設籍在此），這是我們老家，大家都設籍這邊」、「（當時我
）是（住在這裡）」等語，乃認黃古山係屬與上訴人同住前址，
且有辨別事理能力之同居人。然稽之卷內資料，設籍於彰化縣福
興鄉○○村○○街三八號者，共有三戶；其戶長分別為黃阿凱、
黃古山、黃伴，而上訴人係與黃伴同一戶（見原審卷第二六至三
三頁所附戶籍謄本）。如若上情無訛，則上訴人似與黃古山已分
戶、各自生活。雖設籍於同一住址，能否即謂黃古山係與上訴人
共同生活之「同居人」，而得為法定應受送達之人，即不無推求
之餘地。原審未進一步調查、釐清，遽認上訴人係於黃古山收受
判決書之日，即民國九十二年五月十四日已合法收受送達，自嫌
速斷。又證人黃古山究竟係於何時將判決書交付上訴人之母黃素
英，依黃古山所證「應該是當天就交給他母親了」一詞，尚不甚
確定。攸關上訴人實際收受判決之日期，原審未傳喚黃素英以查
證明白，併有應調查之證據未予調查之違誤。上訴意旨執以指摘
原判決違法，非無理由，應認原判決仍有撤銷發回更審之原因。
據上論結，應依刑事訴訟法第三百九十七條、第四百零一條，判
決如主文。
中    華    民    國  九十五  年   十二   月  二十一  日
                      最高法院刑事第七庭
                          審判長法官  呂  潮  澤
                                法官  吳  昆  仁
                                法官  孫  增  同
                                法官  趙  文  淵
                                法官  吳      燦
      本件正本證明與原本無異
                                      書  記  官
中    華    民    國  九十五  年   十二   月  二十六  日
                                                Ａ


司法院資訊處製作；財團法人民間司法改革基金會備份。
